臺灣高等法院刑事判決　　　　　　　　95年度上易字第2109號
上　訴　人　臺灣板橋地方法院檢察署檢察官
被　　　告　甲○○
上列上訴人因被告違反賭博與違反電子遊戲場業管理條例案件，
不服臺灣板橋地方法院95年度易字第406號，中華民國95年7月28
日第一審判決（起訴案號：臺灣板橋地方法院檢察署94年度速偵
字第1359號及移送併辦：94年度偵字第16774號），提起上訴，
本院判決如下：
    主  文
上訴駁回。
    事  實
一、甲○○曾於民國八十七年間犯有賭博罪，經臺灣板橋地方法
    院於八十七年六月十二日以八十七年度易字第二四○○號判
    處有期徒刑四月，如易科罰金以三佰元折算一日，於八十七
    年九月十日判決確定，並於八十七年十月六日易科罰金執行
    完畢；嗣於八十八年又犯賭博罪，經臺灣板橋地方法院以八
    十九年度易字第四五號判處罰金九千銀元，如易服勞役，以
    三佰元折算一日，而於八十九年六月二十六日判決確定；又
    其於八十九年間因侵占罪，經臺灣台北地方法院於九十年六
    月十三日，以八十九年度自字第九四二號判處有期徒刑四月
    ，如易科罰金以三佰元折算一日，嗣經確定，而於九十年十
    月一日執行完畢。遽甲○○猶不知警惕，明知其未依電子遊
    戲場業管理條例之規定，向主管機關台北縣政府辦理經營電
    子遊戲場業之營利事業登記，猶自民國九十四年九月二十四
    日起，基於經營電子遊戲場業之單一犯意，在臺北縣板橋市
    ○○路四○三巷二十二號一樓經營「名谷屋娃娃城」電子遊
    戲場之公眾得出入之場所，擺設電子遊戲機具小丑八線五臺
    、豹中豹三代風雲再起小瑪利一臺、皇冠列車二臺、滿天星
    十臺、麻將臺四臺、霹靂名珠六臺，供不特定顧客把玩，而
    經營電子遊戲場業，嗣於九十四年九月二十六日十五時許，
    在上址為警當場查獲，並扣得甲○○所有上開經營電子遊戲
    場業犯罪所用之電子遊戲機二十八臺（如附表一所示）。
二、甲○○於九十四年九月二十六日下午三時許經警查獲後，復
    自同（二十六）日起，承前經營電子遊戲場業之同一犯意，
    並僱佣具有共同犯意聯絡之洪惠祺（涉犯本件賭博等罪，業
    經臺灣板橋地方法院於九十四年十一月二十九日以九十四年
    度簡字第五三四一1號判決有期徒刑三月，如易科罰金以三
    佰元折算一日，緩刑二年。）在上開「名谷屋娃娃城」電子
    遊戲場擔任開分與兌換現金工作，由甲○○在上開「名谷屋
    娃娃城」之公眾得出入之場所，擺放如附表二所示之電動機
    具共二十六臺（含ＩＣ板二十六塊），供不特定顧客把玩，
    先由客人將現金交與開分員洪惠祺，再由客人以押注中獎即
    可獲得不同倍數現金之方法，與如附表二所示之電動機具把
    玩，賭博財物（按檢察官移送併辦有關被告涉犯刑法第二百
    六十八條意圖營利供給賭博場所罪、刑法第二百六十六條第
    一項前段在公眾得出入之場所賭博罪部分與檢察官起訴本案
    被告所犯前開違反未依電子遊戲場業管理條例規定辦理營利
    事業登記者，不得經營電子遊戲場業罪之規定部分，依最高
    法院九十年度臺非字第二七六號判決，認為上開併辦之刑法
    第二百六十六條第一項前段在公眾得出入之場所賭博罪部分
    與檢察官起訴本案被告所犯前開違反未依電子遊戲場業管理
    條例規定辦理營利事業登記者，不得經營電子遊戲場業罪間
    之規定，係屬牽連犯；惟因前開併案部份未經起訴，且有關
    刑法第五十五條牽連犯之規定，業於九十四年一月七日修正
    ，九十四年二月二日公布廢止，九十五年七月一日施行，業
    已廢止有關牽連犯之規定，故前開併案刑法第二百六十八條
    意圖營利供給賭博場所罪、刑法第二百六十六條第一項前段
    在公眾得出入之場所賭博罪部分，另行退回檢察官重新偵辦
    ）；嗣於九十四年九月二十八日二十三時許，客人劉鋐彬、
    侯文泰、楊保星、鄭三奇、賴文正在上址賭博時（上開劉鋐
    彬、侯文泰、楊保星、鄭三奇、賴文正等人所犯在公眾得出
    入之場所賭博財物罪部分，業經臺灣板橋地方法院判決有罪
    確定），為警持搜索票當場查獲，並經警扣得甲○○所有供
    本案犯罪所用之如附表二所示之電動機具二十六臺（含ＩＣ
    板二十六塊）與本案犯罪所得如附表三所示之在賭檯上之賭
    資新臺幣（下同）五千六百元及甲○○所有供本案犯罪所用
    之顧客進場時間表一張、員工換班交接表二張（如附表四所
    示）。
三、案經臺北縣政府警察局海山分局報請臺灣板橋地方法院檢察
    署檢察官偵查起訴暨臺北縣政府警察局海山分局報請同署檢
    察官移送法院併案審理。
    理  由
一、上揭事實，業據被告甲○○於偵查中供稱：「（問：對移送
    意旨有何意見？）我坦承，賭博機臺之玩法、數量如警詢中
    所述，並可以兌換現金，從九十四年九月二十四日板橋市○
    ○路四○三巷二二號開始營業，扣案之機臺、ＩＣ板、賭資
    都是我的，我只有僱佣洪惠祺，就我們二人在營業，我以此
    業為生，沒有其他工作，店是租的。」，核與同案共同被告
    即證人洪惠祺於偵查中證稱：「（問：對移送意旨有何意見
    ？）我坦承，我受僱於甲○○，擔任開分、兌換現金之工作
    ，我知道是賭博之行為。」等情節相符（九十四年度偵字第
    一六七七四號偵查卷影本第六十二頁背面）；復據被告甲○
    ○於原審法院調查與審理時供承不諱（原審卷第九七頁、一
    ○一頁、第一○三頁至第一○八頁）。
二、事實欄第一段犯行部分，亦據被告甲○○於偵查中供承在卷
    （九十四年度速偵字第一三五九號偵查卷第三一頁），並有
    如附表一所示扣案之電子遊戲機二十八臺（含IC板）、台北
    縣政府聯合查報小組稽查電子遊戲場業紀錄表及現場照片八
    幀各在卷可稽（同上偵查卷第十八頁至第二三頁；第三三頁
    九十四年度保管字第四三四號扣押物品清單）。
三、事實欄第二段犯行部分，復有搜索票、搜索扣押筆錄、扣押
    物品目錄表、顧客進場時間表、員工換班交接表、電動玩具
    保管清單、扣押電動玩具照片、九十四年度保管字第四四七
    號扣押物品清單（九十四年度偵字第一六七七四號偵查卷影
    本第三三頁至第三五頁、第五六頁背面至第六一頁）及被告
    甲○○所有如附表二所示之電動機具二十六臺（含ＩＣ板二
    十六塊）與被告甲○○所有犯罪所得如附表三所示之在賭檯
    上之賭資五千六百元及被告甲○○所有犯罪所用如附表四所
    示之顧客進場時間表、員工換班交接表等物各扣案足資佐證
    。本件事證明確，被告犯行應堪認定。
四、核被告甲○○所為，係違反電子遊戲場業管理條例第十五條
    之規定，應依同條例第二十二條規定處罰。查被告於九十四
    年九月二十六日第一次查獲後仍未為營利事業登記而繼續經
    營，至九十四年九月二十八日再度為警查獲，即移送併辦被
    告有關違反未依電子遊戲場業管理條例規定辦理營利事業登
    記者，不得經營電子遊戲場業罪之上開部分（九十四年度偵
    字第一六七七四號併案部分），該併案部分之事實與檢察官
    聲請對被告簡易判決處刑事實部分為犯罪之繼續狀態，為實
    質上單純一罪，故本院得併予審理判決，附此敘明。被告甲
    ○○與同案之洪惠祺，就所犯前開違反電子遊戲場業管理條
    例第十五條之規定罪，二人間互有犯意之聯絡與行為分擔，
    應論以共同正犯。查被告有如事實欄第一段所述之犯罪科刑
    執行前科，此有本院被告全國前案紀錄表在卷可參；其於受
    有期徒刑之執行完畢後，五年內再犯本件有期徒刑以上之罪
    ，為累犯，應依新修正前之刑法第四十七條規定依法加重其
    刑（按被告係故意犯前開之罪，經比較刑法第四十七條新舊
    法之結果，對於被告並無不利，故依新修正刑法第二條第一
    項前段規定，被告自應適用修正前之刑法第四十七條累犯之
    規定）。
五、原審以被告罪證明確，而適用電子遊戲場業管理條例第二十
    二條、第十五條，刑法第十一條前段、第二條第一項、第二
    十八條、修正前第四十七條、第三十八條第一項第二款、第
    三款、修正前第四十一條第一項前段，罰金罰鍰提高標準條
    例第二條（修正前），並審酌被告犯罪動機、手段、目的、
    行為之影響程度，又其擺放電子賭博遊戲機具供人把玩，助
    長社會僥倖風氣，且於為警查獲後，又繼續經營前開電子遊
    戲場業，漠視法令規定以及擺放機臺數量共達五十四臺、擺
    放之期間僅五日，暨犯罪後坦承犯行等一切情狀，量處有期
    徒刑五月。按行為後法律有變更者，適用行為時之法律。但
    行為後之法律有利於行為人者，適用最有利於行為人之法律
    ，刑法第二條第一項定有明文；查被告行為時之刑法第四十
    一條第一項前段規定：「犯最重本刑為五年以下有期徒刑以
    下之刑之罪，而受六個月以下有期徒刑或拘役之宣告，因身
    體、教育、職業、家庭之關係或其他正當事由，執行顯有困
    難者，得以（銀元）一元以上三元以下折算一日，易科罰金
    。」，又其行為時之易科罰金折算標準，修正前罰金罰鍰提
    高標準條例第二條前段（該第二條全文已於九十五年五月十
    七日公布刪除，並自九十五年七月一日施行）規定，就其原
    定數額提高為一百倍折算一日，則本件被告行為時之易科罰
    金折算標準，應以銀元三百元折算一日，經折算為新臺幣幣
    值後，應以新臺幣九百元折算為一日；惟於九十四年一月七
    日修正，同年二月二日公布，九十五年七月一日施行之新刑
    法第四十一條第一項前段規定：「犯最重本刑為五年以下有
    期徒刑以下之刑之罪，而受六個月以下有期徒刑或拘役之宣
    告者，得以新臺幣一千元、二千元或三千元折算一日，易科
    罰金。」，經比較修正前後之易科罰金折算標準，以修正前
    之刑法第四十一條前段之規定，較有利於被告，故經比較上
    開新舊法規定，依刑法第二條第一項前段，應適用修正前刑
    法第四十一條第一項前段規定，定其易科罰金之折算標準，
    附此敘明。又查扣案如附表一、附表二、附表四所示之物，
    均為被告甲○○所有供犯本罪所用之物；如附表三所示之物
    ，為被告甲○○所有犯本罪所得之物，均據被告供承在卷，
    爰分別依刑法第三十八條第一項第二款、第三款宣告沒收。
六、經核原判決上開認事用法，洵無違誤，量刑亦屬妥適。檢察
    官上訴意旨以移送併辨（九十五年度偵字第一九○五三號）
    被告另犯賭博罪嫌部分與本件違反電子遊戲場業管理條例罪
    間具牽連犯之裁判上一罪關係，若適用新法須數罪併罰，不
    利於被告至為明顯，原審漏未審酌難認允當等語。惟查：被
    告所犯賭博罪與本件違反電子遊戲場業管理條例罪間雖具牽
    連犯之裁判上一罪關係，但若論以牽連犯則應從一重論以刑
    法第二百六十八條意圖營利供給賭博罪，顯不利於被告，詳
    如後述，檢察官上訴意旨仍執詞認應論以牽連犯，容有誤會
    ，其上訴為無理由，應予駁回。
七、按檢察官以九十四年度偵字第一六七七四號移送被告自九十
    四年九月二十四日起意圖營利，在臺北縣板橋市○○路四○
    三巷二二號一樓經營「名谷屋娃娃城」，擺放電動賭博機具
    共二十六臺（含ＩＣ板二十六塊），以押注中獎即可獲得不
    同倍數現金之方法，供給賭博場所，並與不特定人賭博財物
    ，嗣於九十四年九月二十八日二十三時許，為警當場查獲，
    並扣得電動賭博機具共二十六臺與賭資新臺幣五千六百元，
    因認被告此部份涉犯有刑法第二百六十八條意圖營利供給賭
    博場所罪、刑法第二百六十六條第一項前段在公眾得出入之
    場所賭博等罪嫌。依最高法院九十年度臺非字第二七六號判
    決，認為上開併辦之刑法第二百六十六條第一項前段在公眾
    得出入之場所賭博罪部分與檢察官聲請對於被告簡易判決處
    刑之本案被告所犯前開違反未依電子遊戲場業管理條例規定
    辦理營利事業登記者，不得經營電子遊戲場業罪間之規定，
    係屬牽連犯。經查本件如依上開修正前之牽連犯規定（即修
    正前舊刑法第五十五條），被告係應就檢察官上開併案之刑
    法第二百六十八條意圖營利供給賭博罪（檢察官移送被告刑
    法第二百六十八條意圖營利供給賭博場所罪有誤，被告應係
    犯刑法第二百六十七條常業賭博罪始為正確，本院九十五年
    度上易字第七四○號判決、九十四年度上易字第一一七五號
    判決參照）、刑法第二百六十六條第一項前段在公眾得出入
    之場所賭博罪與經聲請簡易判決處刑之前開電子遊戲場業管
    理條例第十五條、第二十二條罪三罪間，從一重之刑法第二
    百六十八條意圖營利供給賭博場所罪處斷（該罪法定本刑最
    高度為有期徒刑三年）。惟如依修正後之新刑法規定，因前
    開刑法第五十五條關於牽連犯之規定業已廢止；故依新修正
    刑法第二條第一項後段但書規定，行為後之法律有利於行為
    人者，適用最有利於行為人之法律，則被告依新修正刑法規
    定，自不適用牽連犯從一重適用前揭刑法第二百六十八條意
    圖營利供給賭博場所罪，而僅依檢察官對被告聲請簡易判決
    處刑之上開違反電子遊戲場業管理條例第十五條依同條例第
    二十二條之規定處罰（該罪法定本刑最高度為有期徒刑一年
    ）；經比較新舊法適用之結果，自應適用上揭違反電子遊戲
    場業管理條例第十五條依同條例第二十二條之規定處罰較有
    利於被告。復因前開併案部份未經起訴，且有關刑法第五十
    五條牽連犯之規定，業於九十四年一月七日修正，九十四年
    二月二日公布廢止，九十五年七月一日施行，業已廢止有關
    牽連犯之規定，故前開併案刑法第二百六十八條意圖營利供
    給賭博場所罪、刑法第二百六十六條第一項前段在公眾得出
    入之場所賭博罪部分，應另行退回檢察官重新偵辦。
八、被告經合法傳喚無正當之理由不到庭，且亦未在監執行，有
    在監在押查詢申請表、戶役政等資訊查詢表、公示送達證書
    等在卷可稽，爰不待其陳述逕行判決之。
據上論斷，應依刑事訴訟法第368條、第371條，判決如主文。
本案經檢察官吳慧蘭到庭執行職務。
中　　華　　民　　國　　96　　年　　2　　月　　27　　日
　　　　　　　　　刑事第五庭    審判長法　官  吳    敦
　　　　　　　　　　　　　　　　　    法　官  陳 祐 治
　　　　　　　 　 　　　　　　　　　　法　官  吳 啟 民
以上正本證明與原本無異。
不得上訴。
                                      書記官  江 采 廷
中　　華　　民　　國　　96　　年　　3 　　月　　2 　　日
附錄本案論罪科刑法條全文
電子遊戲場業管理條例第15條：
未依本條例規定辦理營利事業登記者，不得經營電子遊戲場業。
電子遊戲場業管理條例第22條：
違反第15條規定者，處行為人1 年以下有期徒刑、拘役或科或併
科新台幣50萬元以上250 萬元以下罰金。
附表一：電動玩具貳拾捌臺（94年度保管字第434號扣押物品清
單）。
┌──┬─────────────┬────┬────┐
│編號│   名              稱     │ 數  量 │備    註│
├──┼─────────────┼────┼────┤
│ 1  │滿天星電玩                │拾台    │含IC板  │
│    │                          │        │拾片    │
├──┼─────────────┼────┼────┤
│ 2  │霹靂明銖電玩              │陸台    │含IC板  │
│    │                          │        │陸片    │
├──┼─────────────┼────┼────┤
│ 3  │小丑八線電玩              │伍台    │含IC板  │
│    │                          │        │伍片    │
├──┼─────────────┼────┼────┤
│ 4  │麻將台電                  │肆台    │含IC板  │
│    │                          │        │肆片    │
├──┼─────────────┼────┼────┤
│ 5  │皇冠列車                  │貳台    │含IC板  │
│    │                          │        │貳片    │
├──┼─────────────┼────┼────┤
│ 6  │豹中豹三代風雲再起小瑪莉  │壹台    │含IC板  │
│    │                          │        │壹片    │
└──┴─────────────┴────┴────┘
附表二：（94年度保管字第447 號扣押物品清單）（共貳拾陸臺
         ）。
┌──┬─────────────┬────┬────┐
│編號│   名              稱     │ 數  量 │備    註│
├──┼─────────────┼────┼────┤
│ 1  │７ＰＫ電玩                │拾台    │含IC板  │
│    │                          │        │拾片    │
├──┼─────────────┼────┼────┤
│ 2  │霹靂明銖彈珠台            │肆台    │含IC板  │
│    │                          │        │肆片    │
├──┼─────────────┼────┼────┤
│ 3  │麻將台                    │陸台    │含IC板  │
│    │                          │        │陸片    │
├──┼─────────────┼────┼────┤
│ 4  │小丑八線水果盤            │台    │含IC板  │
│    │                          │        │片    │
├──┼─────────────┼────┼────┤
│ 5  │小瑪利                    │壹台    │含IC板  │
│    │                          │        │壹片    │
├──┼─────────────┼────┼────┤
│ 6  │五十倍彈珠台              │壹台    │含IC板  │
│    │                          │        │壹片    │
├──┼─────────────┼────┼────┤
│ 7  │鑽石列珠                  │壹台    │含IC板  │
│    │                          │        │壹片    │
└──┴─────────────┴────┴────┘
附表三：（94年度保管字第447號扣押物品清單）
┌──┬─────────────┬────┬────┐
│編號│   名              稱     │ 數  量 │備    註│
├──┼─────────────┼────┼────┤
│ 1  │賭資                      │新臺幣伍│        │
│    │                          │仟陸佰元│        │
└──┴─────────────┴────┴────┘
附表四：
1、顧客進場時間表壹張。
2、員工換班交接表貳張。
